【裁判字號】    90,訴,327
【裁判日期】    901214
【裁判案由】    偽造貨幣等
【裁判全文】
臺灣宜蘭地方法院刑事判決                            九十年度訴字第三二七號
    公  訴  人  臺灣宜蘭地方法院檢察署檢察官
    被      告  甲○○
右列被告因竊盜等案件，經檢察官提起公訴（九十年度偵字第一八八九號），本院判
決如左：
    主  文
甲○○毀壞門扇，攜帶兇器，結夥三人以上竊盜，累犯，處有期徒刑壹年。扣案鋸片
拾伍支、剪刀壹把、鐵鉗壹把、螺絲起子貳支、鐵鎚壹支、水果刀貳支、鐵撬貳支均
沒收。又意圖供行使之用而收集偽造之通用紙幣，累犯，處有期徒刑年貳月。偽造
之面額新臺幣壹仟元偽鈔壹佰陸拾貳張（含新版千元偽鈔壹佰陸拾張及舊版千元偽鈔
貳張）均沒收。應執行有期徒刑參年拾月。扣案鋸片拾伍支、剪刀壹把、鐵鉗壹把、
螺絲起子貳支、鐵鎚壹支、水果刀貳支、鐵撬貳支、偽造之面額新臺幣壹仟元偽鈔壹
佰陸拾貳張（含新版千元偽鈔壹佰陸拾張及舊版千元偽鈔貳張）均沒收。
    事  實
一、甲○○於八十七年曾因竊盜罪，經判處有期徒刑八月，並於八十八年三月十日執
    行完畢，與成年人黃金龍（業台灣宜蘭地方法院檢察署檢察官另以九十年度偵字
    第九九七號起訴，並經本院於九十年四月二十六日以九十年度易字第二Ｏ二號審
    結）及成年人吳代政（另案經本院於九十年十一月二十二日以九十訴字第一三四
    號審結）共三人，共同基於意圖為自己不法所有之犯意聯絡，三人結夥於九十年
    三月十一日四時五十分許，共同攜帶可利用為凶器使用之鉅片十五支、剪刀一把
    、鐵鉗一把、螺絲起子二支、鐵鎚一支、水果刀二支及鐵撬二支等工具，由甲○
    ○負責駕駛車號Ｑ三─九一一二號自用小貨車並在外把風等候，由黃金龍、吳代
    政二人攜帶前揭工具撬開鐵門及鐵鎖後，進入宜蘭縣頭城鎮○○○路二十號無人
    居住之倉庫內（侵入建築物部分及毀損部分均未據告訴及起訴），竊取乙○、丙
    ○○所有保險櫃一具（內有南洋珍珠墜四十八只、南洋珍珠戒指四十五只、玉墜
    四十五只、鑽戒及藍寶石戒指共三十六只、玉斗戒指八只，共計價值新台幣（下
    同）約二百多萬元）及如附表所載之茶壺等物品，得手後，三人即朋分該批贓物
    。後於九十年三月十二日二十時許，警方在宜蘭縣礁溪鄉○○村○○路一一○號
    甲○○經營之利美山莊後方工寮及頂樓電梯機械房內，查獲如附表所載贓物。又
    於九十年三月十五日上午十一時三十分許，在宜蘭縣礁溪鄉○○路一七五號空屋
    內，由黃金龍帶同警方取出查扣其分得之Ｋ金寶石戒指三只、Ｋ金珍珠戒指九只
    、白金寶珍珠指四只、白金珍珠墜子四只、Ｋ金珍珠墜子二只、玉珮五只、Ｋ金
    鑲鑽玉墜二只、茶葉十八斤（起訴書誤繕為八斤）等物。
二、甲○○基於意圖供行使之用，而以三萬元之價格，在其所經營位於宜蘭縣礁溪鄉
    ○○村○○路一一○號之利美山莊，向不詳姓名成年客人，購買偽造之新版千元
    鈔票一百六十張、偽造舊版千元鈔票二張，而收集放在宜蘭縣礁溪鄉○○村○○
    路一一○號其經營之利美山莊後方工寮及頂樓電梯機械房內，在尚未行使之前，
    於九十年三月十二日二十時許，為警在上址查獲。
二、案經宜蘭縣警察局礁溪分局報告台灣宜蘭地方法院檢察署檢察官偵查起訴。
    理  由
一、訊據被告對於犯罪事實欄一所載曾與黃金龍、吳代政二人於前揭時、地，前往被
    害人丙○○、乙○家中竊取珠寶及附表所示之物品固坦承，惟辯稱：當天並未見
    黃金龍、吳代政攜帶鐵撬等工具進入被害人家中；另被告對於犯罪事實欄二所載
    曾以三萬元代價，向不詳姓名之人成年客人購買一百六十二張偽造千元鈔票收集
    之事實固坦承，惟辯稱：僅係因好奇所以收集，並未曾使用云云。然查：
（一）經被害人於警訊中指述：現場留有鐵具、塑膠手套、鐵鎚及鉗子等作案工具，
      犯嫌可能是破壞後門鐵捲門後進入等語（見九十年三月十二日警訊筆錄），次
      查以失竊地點所放置之物品如前所述均具有一定價值，其保管方式應具有一定
      謹慎性，應無得任意進入之可能，而本件由現場所遺留之工具可見，被告等應
      係藉由藉由遺留現場之工具破壞此一鐵捲門，方得順利進入行竊，是被告推託
      並未見共同被告黃金龍及吳代政攜帶工具進入，應係事後企圖減輕罪責之詞，
      不足採信，此外有贓物領據在卷可稽，被告此部份罪刑罪應足認定。
（二）另就被告涉犯收集偽造貨幣之罪行，雖被告辯稱當初購買僅係一時好奇，然衡
      以常情，若被告僅係為好奇，則購買數量應有限，然由被告以三萬元一次購買
      數量多達一百六十二張之千元偽鈔之客觀事實得見，其動機應非僅係單純好奇
      而已，其應有意圖行使之意，是其辯稱因一時好奇而購買應係卸責之詞，不足
      採信，此外有扣案之偽造千元鈔票一百六十二張可佐，被告犯罪事實欄二部分
      之罪行應足認定，。
（三）縱上所述，被告所犯前開二罪，均罪證明確，應依法論斷。
二、按扣案鋸片、剪刀、鐵鉗、螺絲起子、鐵鎚、水果刀、鐵撬等物，均屬金屬製品
    質地堅硬，且或係柄端尖銳，或屬刀鋒銳利，在客觀上均具危險性，足以殺傷人
    之生命、身體，均為兇器之一種。是被告夥同黃金龍、吳代政三人，分持扣案兇
    器破壞被害人所有倉庫門扇進入行竊，核其所為係犯刑法第三百二十一條第一項
    第二款毀壞門扇、第三款攜帶兇器及第四款結夥三人以上之加重竊盜罪。公訴意
    旨雖未論及被告所涉刑法第三百二十一條第一項第二款之毀壞門扇竊盜之犯行，
    然此部份為本院依法應審酌之範疇，併此敘明。另被告意圖供行使之用而收集偽
    造千元貨幣係犯行法第一百九十六條第一項之罪名。被告就所犯犯罪事實欄一之
    罪名，與黃金龍、吳代政間，有犯意聯絡及行為分擔，應均為共同正犯。被告所
    犯前開二罪間，犯意個別、行為互異，應分論併罰。又其前因竊盜案件，經本院
    判處有期徒刑八月確定，於八十八年三月十日執行完畢，有臺灣高等法院被告全
    國前案紀錄表一份在卷可稽，茲於有期徒刑執行完畢後五年內再犯有期徒刑以上
    之右開二罪，均為累犯，均應依法加重其刑。審酌被告前已觸犯多次竊盜犯行，
    並經法院判處刑罰，竟未矯正其錯誤觀念，仍不思循合法途徑獲致財富，本件行
    竊獲致鉅額財物，情節重大，嚴重損及被害人之財產法益，惟念其犯後坦承部分
    犯行，另所購買之偽鈔數量雖多，然尚未使用而幸未造成貨幣流通、交易之重大
    影響，及到庭態度尚佳等一切情狀，爰酌情量處如主文所示之刑，並定其應執行
    之刑，以示懲儆。
三、至扣案之鉅片十五支、剪刀一把、鐵鉗一把、螺絲起子二支、鐵鎚一支、水果刀
    二支及鐵撬二支等工具（見本院九十年度易字第二Ｏ二號刑事卷宗之扣案物品清
    單），雖被告否認係共同被告供作犯罪使用之工具，且否認為其所有之物，然以
    失竊現場並無其他竊盜犯行，且該等物品亦非被害人所有，而本件共同被告得以
    順利進入竊得財物等客觀事實綜合判斷，該等物品應屬共犯吳代政、黃金龍所有
    ，且供作其等三人犯罪所有之物，爰依刑法第三十八條第一項第二款之規定，併
    予宣告沒收；另扣案之千元假鈔共計一百六十二張（新版千元偽鈔一百六十張及
    舊版偽鈔二張）均係被告向姓名年籍不詳之成年男子所購得，依刑法第二百條之
    規定，不問屬於犯人與否，均應併予宣告沒收之。至於扣案之鯉魚鉗一支、活動
    板手一支、鐵剪一支及油壓剪一支，雖係由被告甲○○家中所查獲，然並無積極
    證據足認為供被告犯罪所用之物，爰不宣告沒收。
據上論斷，應依刑事訴訟法第二百九十九條第一項前段，刑法第二十八條、第三百二
十一條第一項第二款、第三款、第四款、第一百九十六條第一項、第二百條、第五十
一條第五款、第三十八條第一項第二款、第四十七條，罰金罰緩提高標準條例第一條
前段，判決如主文。
本案經檢察官廖允松到庭執行職務
中      華      民      國      九十      年      十二    月   十四     日
                                  臺灣宜蘭地方法院刑事第一庭
                                          法  官  李  毓  華
右正本證明與原本無異。
如不服本判決，應於判決送達後十日內向本院提出上訴狀( 應附繕本 )。
                                          書記官  林  慶  生
中      華      民      國      九十      年      十二    月   十七     日
附錄法條：
中華民國刑法第三百二十一條
(加重竊盜罪)
犯竊盜罪而有左列情形之一者，處六月以上五年以下有期徒刑：
二  毀越門扇、牆垣或其他安全設備而犯之者。
三  攜帶兇器而犯之者。
四  結夥三人以上而犯之者。
中華民國刑法第一百九十六條
 (行使收集或交付偽造變造通貨、幣券罪)
行使偽造、變造之通用貨幣、紙幣、銀行券，或意圖供行使之用而收集或
交付於人者，處三年以上十年以下有期徒刑，得併科五千元以下罰金。
失竊物品
  ┌─┬───┬────┬─────────┐
  │編│物品名│數量    │市價（約）新台幣  │
  │號│稱    │        │                  │
  │  │      │        │                  │
  ├─┼───┼────┼─────────┤
  │一│茶葉  │四十一斤│四萬一千元        │
  │  │      │        │                  │
  ├─┼───┼────┼─────────┤
  │二│陶製茶│二十四個│四萬八千元        │
  │  │壺    │        │                  │
  ├─┼───┼────┼─────────┤
  │三│陶製雕│三個    │一萬五千元        │
  │  │像    │        │                  │
  ├─┼───┼────┼─────────┤
  │四│陶製花│一個    │五千元            │
  │  │瓶    │        │                  │
  ├─┼───┼────┼─────────┤
  │五│象牙雕│二個    │六千元            │
  │  │像    │        │                  │
  ├─┼───┼────┼─────────┤
  │六│土雕像│五個    │一萬五千元        │
  │  │      │        │                  │
  ├─┼───┼────┼─────────┤
  │七│瓷製茶│六個    │三百元            │
  │  │海    │        │                  │
  ├─┼───┼────┼─────────┤
  │八│瓷製茶│一個    │一千元            │
  │  │罐    │        │                  │
  ├─┼───┼────┼─────────┤
  │九│瓷製茶│三個    │二百元            │
  │  │碗    │        │                  │
  ├─┼───┼────┼─────────┤
  │十│銀製茶│四組    │四千元            │
  │  │壺組  │        │                  │
  ├─┼───┼────┼─────────┤
  │十│石獅雕│一對    │五百元            │
  │一│像    │        │                  │
  │  │      │        │                  │
  ├─┼───┼────┼─────────┤
  │十│泰山石│三顆    │一千五百元        │
  │二│印材  │        │                  │
  │  │      │        │                  │
  ├─┼───┼────┼─────────┤
  │十│國畫  │八幅    │不詳              │
  │三│      │        │                  │
  │  │      │        │                  │
  ├─┼───┼────┼─────────┤
  │十│觀賞石│十五顆  │一萬五千元        │
  │四│      │        │                  │
  │  │      │        │                  │
  ├─┼───┼────┼─────────┤
  │十│觀賞用│一對    │八千元            │
  │五│寶劍  │        │                  │
  │  │      │        │                  │
  ├─┼───┼────┼─────────┤
  │十│漆器珠│一個    │一千五百元        │
  │六│寶盒  │        │                  │
  │  │      │        │                  │
  ├─┼───┼────┼─────────┤
  │十│小型瓦│一個    │五百元            │
  │七│斯爐  │        │                  │
  │  │      │        │                  │
  └─┴───┴────┴─────────┘


司法院資訊處製作；財團法人民間司法改革基金會備份。
